Inventaris van het archief van de Bedrijfsvereniging voor de Steen-, Cement-, Glas- en Keramische industrie (BV Steen), 1950-1992
Nationaal Archief, Den Haag
Bedrijfsvereniging voor de Steen-, Cement-, Glas- en Keramische industrie [BV Steen]
BV Steen
1950-1992
S5
6.30 meter; 142 inventarisnummers.
Normale geschreven, getypte en gedrukte documenten, geen bijzondere handschriften.
Nationaal Archief, Den Haag
Bedrijfsvereniging voor de Steen-, Cement-, Glas- en Keramische Industrie (BV Steen), 1950-1992
Het archief bevat de neerslag van de handelingen van de bedrijfsvereniging voor de Steen-, Cement-, Glas-, en Keramische industrie, in het kader van de uitvoering van de Nederlandse sociale zekerheidswetgeving. Het bestaat voornamelijk uit vergaderstukken en correspondentie. Daarnaast zijn jaarverslagen en statuten aanwezig.
Archiefvorming
Geschiedenis van de archiefvormer
De Bedrijfsvereniging voor de Steen-, Cement-, Glas- en Keramische Industrie, ook genoemd BV Steen en BV 9, is in 1950 opgericht. Het ontstaan van bedrijfsverenigingen als de BV Steen vond plaats in het kader van de in 1952 tot stand gekomen Organisatiewet Sociale Verzekering. Deze wet droeg met ingang van 1953 de uitvoering van de wettelijke sociale verzekeringen tegen ongevallen, invaliditeit, ziekte en werkloosheid, alsmede de uitvoering van de Kinderbijslagwet op aan destijds 26 bedrijfsverenigingen, ingedeeld naar sectoren van het bedrijfs- en beroepsleven. In de praktijk kwam de uitvoering van de verzekeringen tegen ongevallen en invaliditeit pas in 1967 bij de bedrijfsverenigingen te berusten, terwijl de Kinderbijslagwet vanaf 1963 door de Raden van Arbeid werd uitgevoerd. Vrijwel alle bedrijfsverenigingen kwamen voort uit reeds bestaande organisaties met een beperkter takenpakket, meestal de uitvoering van één verzekering 1). De nieuw gevormde bedrijfsverenigingen kenden een verplicht lidmaatschap van werkgevers. In het bestuur waren organisaties van werkgevers en werknemers gelijkelijk (paritair) vertegenwoordigd.
De taken van de bedrijfsverenigingen waren drieërlei: ten eerste de uitkerings-verzorging, ten tweede beheersing van het uitkeringsvolume en het verzekerde risico en ten derde de handhaving. De uitkeringsverzorging omvat de claimbeoordeling, de uitvoeringsbeslissing en de uitbetaling, waarbij de termen volume- en risicobeheersing waren gericht op voorkoming van een beroep van verzekerden op de uitkering. Volgens de indeling van het bedrijfs- en beroepsleven ressorteerden onder de BV Steen onder andere bedrijven uit de aardewerk-, baksteen-, betonwaren-, dakpannen-, porselein- en tegelindustrie, uit de asbest-, cement-, gips-, glas-, kalk- en kalkzandsteenindustrie, krijtfabrieken, beeldhouwerijen en glas-in-loodzetterijen. In een door het bestuur van een bedrijfsvereniging ingestelde Kleine Commissie werden besluiten genomen ten aanzien van individuele gevallen met betrekking tot de uitvoering van de sociale verzekeringswetten. De Beleggingscommissie was een commissie tot belegging van de gelden van de reserves ziekengeldverzekering en wachtgeldfonds. De BV Steen is met ingang van 1991 samen met een aantal andere bedrijfsverenigingen opgegaan in de Nieuwe Industriële Bedrijfsvereniging (NIBv). In 1997 werden de bedrijfsvereni-gingen opgeheven. Hun taken zijn overgenomen door het Landelijk Instituut voor Sociale Verzekeringen (Lisv). ). Dat heeft bestaan tot eind 2001, waarna het opging in het UWV, samen met het Gak en de overige uitvoeringsinstellingen sv.
Het krachtenveld van de BV Steen: allereerst speelden natuurlijk de werkgevers- en werknemersbonden een prominente rol. Daarnaast was het Gak als admini-strateur een gesprekspartner. Zo ook het GMD als adviseur op verzekeringsge-neeskundig en arbeidsdeskundig gebied, en de FBV als beleidsadviseur in meer algemene zin. Samenwerking was er met de overige BV-en, de arbeidsbureaus en de gemeentelijke sociale diensten. Toezicht werd gehouden door de SVr en het Ctsv.
Geschiedenis van het archiefbeheer
De BV Steen was van haar oprichting tot aan haar beëindiging gehuisvest op het hoofdkantoor van het Gak, Bos en Lommerplantsoen, te Amsterdam. Opbouw van het archief geschiedde ook van begin tot eind op die locatie. Bij de opheffing per januari 1997 van de BV-en, bestond een onacceptabel gedistribueerde situatie met betrekking tot de door de BV-organisaties gevormde archieven. Het Lisv heeft het Internationale Instituut voor Geschiedenis (IISG) toen opdracht gegeven één en ander in kaart te brengen, teneinde een overdrachtsproces op gang te kunnen brengen. Dit leidde ertoe dat in 1999 grote delen van de BV-archieven werden overgebracht naar het IISG, dat daarna ook de taak van bewerking op zich nam. De rest van de BV-archieven kwam terecht in de kelders van het Lisv te Amsterdam-Buitenveldert. Toen in het jaar 2000 vervolgens bleek dat de archieven van de bedrijfsverenigingen onder de Archiefwet 1995 vallen, was dat voor het IISG aanleiding de bewerking ervan te staken. Het gedeelte van het BV Steen-archief dat op dat moment al door het IISG was bewerkt, werd nog wel overgebracht (in 2001) naar het Nationaal Archief. De omvang van het archief bedraagt 3,41 m.
De BV Steen had zoals de meeste bedrijfsverenigingen zowel de administratie van leden en verzekerden als de administratie m.b.t. de uitvoering van de sociale verzekeringswetten opgedragen aan het eveneens in 1952 opgerichte Gemeen-schappelijk Administratiekantoor (GAK). Hierdoor bevat het archief van de BV Steen voornamelijk stukken van algemene aard, met name vergaderstukken, correspondentie en jaarverslagen (het z.g. ‘beleidsarchief’). De series notulen van vergaderingen en de serie besluitenlijsten, die aanvankelijk deel uitmaakten van de serie agenda’s met bijlagen van vergaderingen, zijn daarvan afgescheiden en apart beschreven. Zij kunnen als nadere toegangen dienen op deze nogal omvangrijke serie. De verslagen van de vergaderingen van de Kleine Commissie zijn evenwel onder Bijzonder geplaatst. Deze verslagen vormen immers de neerslag van de taakuitvoering van de BV Steen.
De verwerving van het archief
Het archief is krachtens bepalingen van de Archiefwet overgebracht.
Inhoud en structuur van het archief
10.03; 2.25
Inhoud
Het archief bestaat uit vergaderstukken en correspondentie van zowel het bestuur en de algemene ledenvergadering als de kleine commissie. Daarnaast zijn jaarverslagen en statuten aanwezig. Voor de structuur zij verwezen naar de inhoudsopgave hierboven.
Selectie en vernietiging
Het totale archief is geïnventariseerd volgens het schema Algemeen-Bijzonder. Bewerking vond plaats op grond van het Basisselectiedocument sociale verzekeringen 1945-1997.
Aanvullingen
Er worden geen aanvullingen verwacht
Aanwijzingen voor de gebruiker
Openbaarheidsbeperkingen
Deels openbaar, deels beperkt openbaar (B)
Materiële beperkingen
Het archief kent geen beperkingen voor het raadplegen van stukken als gevolg van slechte materiële staat
Andere toegang
Voor dit archief is geen andere toegang beschikbaar
Aanvraaginstructie
Openbare archiefstukken kunnen online worden aangevraagd en gereserveerd. U kunt dit ook via de terminals in de studiezaal van het Nationaal Archief doen. Om te kunnen reserveren dient u de volgende stappen te volgen:
U maakt een profiel aan op www.gahetna.nl, en logt vervolgens in
Via de archiefinventaris (alleen de beschrijvingen met rode nummers) selecteert u het gewenste archiefstuk door op de knop 'Reserveren' te klikken
In het volgende scherm geeft u aan op welke dag u het archiefstuk wilt inzien
Indien u zich bevindt in de studiezaal en een tafelnummer heeft ontvangen kunt u dit nummer vermelden. Als u geen tafelnummer heeft kunt u tafelnummer 777 laten staan
Vervolgens bevestigt u uw reservering door deze te versturen.
Verwant materiaal
Bewaarplaats van originelen
Nationaal Archief, Den Haag
Beschikbaarheid van kopieën
Uit dit archief zijn geen kopieën op een alternatieve drager als microfilm, microfiche of in digitale vorm beschikbaar.
Afgescheiden archiefmateriaal
Er is geen afgescheiden archief materiaal
Beschrijving van de series en archiefbestanddelen
- Algemeen, I
  - Vergaderstukken, I.1
    - Notulen van vergaderingen van het Dagelijks Bestuur, 1950-1982; 1-5; 5 omslagen
      - 1950-1955., 1
      - 1956-1959., 2
      - 1960-1962., 3
      - 1963-1967., 4
      - 1968-1982., 5
    - Notulen van vergaderingen van het Bestuur, 1950-1992; 6-9; 4 omslagen
      - 1950-1955., 6
      - 1956-1962., 7
      - 1963-1971., 8
      - 1972-1992., 9
    - Notulen van Algemene Vergaderingen, 1950-1992; 10-12; 3 omslagen
      - 1950-1968., 10
      - 1969-1978., 11
      - 1979-1992., 12
    - Besluitenlijsten van vergaderingen van het Dagelijks Bestuur, van het Bestuur en van Algemene Vergaderingen, 1950-1991; 13-14; 2 omslagen
      - 1950-1966., 13
      - 1967-1991., 14
    - Agenda's met bijlagen van vergaderingen van het Dagelijks Bestuur van het Bestuur, van Algemene Vergaderingen en over de periode 1957-1960 van de Beleggingscommissie, 1950-1991; 15-52; 38 omslagen.
      - 1950-1952, 15
      - 1953., 16
      - 1954., 17
      - 1955., 18
      - 1956., 19
      - 1957., 20
      - 1958., 21
      - 1959 januari-augustus, 22
      - 1959 september-december, 23
      - 1960., 24
      - 1961 januari-april, 25
      - 1961 juni-december, 26
      - 1962 januari-juni, 27
      - 1962 september-december, 28
      - 1963., 29
      - 1964., 30
      - 1965., 31
      - 1966., 32
      - 1967., 33
      - 1968., 34
      - 1969., 35
      - 1970., 36
      - 1971., 37
      - 1972., 38
      - 1973., 39
      - 1974., 40
      - 1975., 41
      - 1976., 42
      - 1977., 43
      - 1978., 44
      - 1979., 45
      - 1980-1981., 46
      - 1982-1983., 47
      - 1984-1985., 48
      - 1986., 49
      - 1987-1988., 50
      - 1989., 51
      - 1990-1991., 52
    - Presentielijsten van vergaderingen van het Dagelijks Bestuur, van het Bestuur en van Algemene Vergaderingen, 1950-1982, 1985-1986; 53-55; 3 omslagen
      - 1950-1958., 53
      - 1959-1969., 54
      - 1970-1982, 1985-1986., 55
  - Correspondentie, I.2
    - Correspondentie en circulaires. 1950-1992. Met statistische en financiële overzichten, later genoemd ‘Bestuursinformatie’, 56-92; 37 omslagen
      - 1950-1952., 56
      - 1953-1954., 57
      - 1955., 58
      - 1956., 59
      - 1957., 60
      - 1958-1959., 61
      - 1960., 62
      - 1961., 63
      - 1962., 64
      - 1963., 65
      - 1964., 66
      - 1965., 67
      - 1966., 68
      - 1967., 69
      - 1968-1969., 70
      - 1970., 71
      - 1971., 72
      - 1972., 73
      - 1973., 74
      - 1974., 75
      - 1975., 76
      - 1976., 77
      - 1977., 78
      - 1978., 79
      - 1979., 80
      - 1980., 81
      - 1981., 82
      - 1982., 83
      - 1983., 84
      - 1984., 85
      - 1985., 86
      - 1986., 87
      - 1987., 88
      - 1988 januari-juli., 89
      - 1988 augustus-december, 90
      - 1989., 91
      - 1990-1992., 92
  - Jaarverslagen, I.3
    - Jaarverslagen, 1953-1990; 93-107; 15 omslagen
      - 1953-1958., 93
      - 1959-1962., 94
      - 1963-1965., 95
      - 1966-1968., 96
      - 1969-1970., 97
      - 1971-1973., 98
      - 1974-1975., 99
      - 1976-1977., 100
      - 1978-1979., 101
      - 1980-1981., 102
      - 1982., 103
      - 1983-1984., 104
      - 1985-1986., 105
      - 1987-1988., 106
      - 1989-1990., 107
- Bijzonder, II
  - Statuten en reglementering, II.1
    - Statuten, reglementen, besluiten en voorschriften. Met aanvullingen, 1951-1953, 1955-1965, 1974, 1989 en z.j.; 108-109; 2 omslagen
      - 1951-1953 en z.j., 108
      - 1955-1965, 1974 en 1989., 109
    - Correspondentie betreffende statuten, reglementen, besluiten en voorschriften, 1950-1986, 1988; 110-121; 9 omslagen
      - 1950-1952., 110
      - 1953-1955., 111
      - 1956., 112
      - 1957., 113
      - 1958-1959., 114
      - 1960-1961., 115
      - 1962-1963., 116
      - 1964-1965., 117
      - 1966-1968., 118
      - 1969-1973., 119
      - 1974-1980., 120
      - 1981-1986, 1988., 121
    - Lidmaatschapsovereenkomst met het Gemeenschappelijk Administratie Kantoor (GAK)., 1952; 122; 1 stuk
  - Kleine Commissie, II.2
    - Overzichten van de door de Kleine Commissie in vergaderingen genomen beslissingen, 1952-1990; 123-142; 20 omslagen
      - 1954-1953., 123
        Openbaarheid beperkt tot 1 januari 2029
      - 1954., 124
        Openbaarheid beperkt tot 1 januari 2030
      - 1955., 125
        Openbaarheid beperkt tot 1 januari 2031
      - 1956-1958., 126
        Openbaarheid beperkt tot 1 januari 2034
      - 1959-1961., 127
        Openbaarheid beperkt tot 1 januari 2037
      - 1962-1963., 128
        Openbaarheid beperkt tot 1 januari 2039
      - 1964-1965., 129
        Openbaarheid beperkt tot 1 januari 2041
      - 1966-1968., 130
        Openbaarheid beperkt tot 1 januari 2044
      - 1969-1970., 131
        Openbaarheid beperkt tot 1 januari 2046
      - 1971-1972., 132
        Openbaarheid beperkt tot 1 januari 2048
      - 1973-1974., 133
        Openbaarheid beperkt tot 1 januari 2050
      - 1975-1976., 134
        Openbaarheid beperkt tot 1 januari 2052
      - 1977-1978., 135
        Openbaarheid beperkt tot 1 januari 2054
      - 1979., 136
        Openbaarheid beperkt tot 1 januari 2055
      - 1980., 137
        Openbaarheid beperkt tot 1 januari 2056
      - 1981-1982., 138
        Openbaarheid beperkt tot 1 januari 2058
      - 1983-1984., 139
        Openbaarheid beperkt tot 1 januari 2060
      - 1985., 140
        Openbaarheid beperkt tot 1 januari 2061
      - 1986-1987., 141
        Openbaarheid beperkt tot 1 januari 2063
      - 1988-1990., 142
        Openbaarheid beperkt tot 1 januari 2066